ACORDAO-COMPLETO-2538805

ACÓRDÃO 4221/2022 ATA 28/2022 - SEGUNDA CÂMARA

VISTOS, relatados e discutidos estes autos da Tomada de Contas Especial instaurada pela Financiadora de Estudos e Projetos em desfavor da empresa Tedenium - Comércio e Serviços de Eletroeletrônicos Ltda., bem como do Sr. Joni Welter Ramos, tendo por fundamento a não comprovação da regular aplicação dos recursos repassados pela União por meio do Contrato de Subvenção Econômica 3.12.0023.00. 
ACORDAM os Ministros do Tribunal de Contas da União, reunidos em Sessão da Segunda Câmara, ante as razões expostas pelo Relator, em:
9.1. com fundamento nos arts. 1º, inciso I, 16, inciso III, alínea "b", 19, caput, e 23, inciso III, da Lei 8.443/1992, julgar irregulares as contas da empresa Tedenium - Comércio e Serviços de Eletroeletrônicos Ltda. e do Sr. Joni Welter Ramos, condenando-os, solidariamente, ao pagamento da quantia original a seguir discriminada, atualizada monetariamente e acrescida dos juros de mora, calculados a partir da data indicada até a do efetivo recolhimento, com a fixação do prazo de 15 (quinze) dias, a contar da notificação, para comprovarem, perante o Tribunal (art. 214, inciso III, alínea "a", do Regimento Interno/TCU) , o recolhimento da dívida ao Fundo Nacional de Desenvolvimento Científico e Tecnológico, na forma da legislação em vigor:
	Data 
	Valor (R$) 

	16/4/2014
	35.805,85

9.2. aplicar à firma Tedenium - Comércio e Serviços de Eletroeletrônicos Ltda. e ao Sr. Joni Welter Ramos, de forma individual, a multa prevista no art. 57 da Lei 8.443/1992, no valor de R$ 6.000,00 (seis mil reais) , fixando-lhes o prazo de 15 (quinze) dias a contar da notificação, para comprovarem, perante o Tribunal (art. 214, inciso III, alínea "a", do Regimento Interno/TCU) , o recolhimento da dívida ao Tesouro Nacional, atualizada monetariamente desde a data do presente Acórdão até a do efetivo recolhimento, caso paga após o vencimento, na forma da legislação em vigor;
9.3. autorizar, caso requerido, nos termos do art. 26 da Lei 8.443/1992, c/c o art. 217 do Regimento Interno/TCU, o parcelamento das dívidas em até 36 (trinta e seis) parcelas mensais e sucessivas, sobre as quais incidirão os correspondentes acréscimos legais (débito: atualização monetária e juros de mora; multa: atualização monetária) , esclarecendo aos responsáveis que a falta de pagamento de qualquer parcela importará no vencimento antecipado do saldo devedor, sem prejuízo das demais medidas legais;
9.4. autorizar, desde logo, nos termos do art. 28, inciso II, da Lei 8.443/1992, a cobrança judicial das dívidas, caso não atendidas as notificações; e
9.5. enviar cópia deste Acórdão à Procuradoria da República no Estado de São Paulo, nos termos do § 7° do art. 209 do Regimento Interno/TCU, para a adoção das medidas que entender cabíveis, bem como à Financiadora de Estudos e Projetos, para ciência.

Tomada de Contas Especial instaurada pela Financiadora de Estudos e Projetos em função da não comprovação da regular aplicação dos recursos repassados pela União por meio do Contrato de Subvenção Econômica 3.12.0023.00.

Segunda Câmara

Financiadora de Estudos e Projetos - Finep.

3. Responsáveis: Joni Welter Ramos (XXX.775.480-XX) e Tedenium - Comércio e Serviços de Eletroeletrônicos Ltda. (05.787.785/0001-08).

13.1. Ministros presentes: Bruno Dantas (Presidente), Augusto Nardes, Aroldo Cedraz e Antonio Anastasia.
13.2. Ministros-Substitutos presentes: Marcos Bemquerer Costa (Relator) e André Luís de Carvalho.

MARCOS BEMQUERER

Trata-se da Tomada de Contas Especial instaurada pela Financiadora de Estudos e Projetos - Finep em desfavor da empresa Tedenium - Comércio e Serviços de Eletroeletrônicos Ltda., bem como do Sr. Joni Welter Ramos (sócio e ordenador de despesas) , tendo por fundamento a não comprovação da regular aplicação dos recursos repassados pela União por meio do Contrato de Subvenção Econômica 3.12.0023.00 (peça 3) .
2.	Mencionado ajuste, firmado entre a Finep e aquela firma, teve por objeto o projeto descrito como "Sistema de Acessibilidade de Informações".
3.	Transcrevo, a seguir, com os devidos ajustes de forma, excerto da instrução da Secretaria de Controle Externo de Tomada de Contas Especial - Secex/TCE na qual os fatos atinentes a este processo são descritos e examinados (peça 79) :
"HISTÓRICO
Em 19/10/2018, com fundamento na IN/TCU 71/2012, alterada pela IN/TCU 76/2016, e DN/TCU 155/2016, o dirigente da Financiadora de Estudos e Projetos autorizou a instauração da tomada de contas especial (peça 23) . O processo foi registrado no sistema e-TCE com o número 2119/2018.
O Contrato de subvenção econômica 03.12.0023.00 foi firmado no valor de R$ 1.085.797,60, sendo R$ 880.097,60 à conta da concedente, e R$ 135.100,00 referentes à contrapartida do convenente. Teve vigência de 17/1/2012 a 17/3/2014, com prazo para apresentação da prestação de contas em 16/5/2014. Os repasses efetivos da União totalizaram R$ 411.625,39 (peça 20) .
A prestação de contas e complementações enviadas foram analisadas por meio do documento constante nas peças 9 e 11.
O fundamento para a instauração da Tomada de Contas Especial, conforme consignado na matriz de responsabilização elaborada pelo tomador de contas, foi a (...) não restituição do saldo não aprovado da prestação de contas financeira.
Os responsáveis arrolados na fase interna foram devidamente comunicados e, diante da ausência de justificativas suficientes para elidir a irregularidade e da não devolução dos recursos, instaurou-se a tomada de contas especial.
No relatório de TCE 63/2018 (peça 34) , o tomador de contas concluiu que o prejuízo importaria no valor original de R$ 104.857,43, imputando-se a responsabilidade a Tedenium - Comércio e Serviços de Eletroeletrônicos Ltda., na condição de contratada, e a Joni Welter Ramos, Sócio Administrador da empresa beneficiária dos recursos, desde 18/7/2013, na condição de gestor dos recursos (v. consulta CNPJ, peça 42) .
Em 23/3/2020, a Controladoria-Geral da União emitiu o relatório de auditoria 2119/2018 (peça 36) , em concordância com o relatório do tomador de contas. O certificado de auditoria 2119/2018 e o parecer do dirigente do órgão de controle interno concluíram pela irregularidade das presentes contas (peças 37 e 38) .
Em 20/4/2020, o ministro responsável pela área atestou haver tomado conhecimento das conclusões contidas no relatório e certificado de auditoria, bem como do parecer conclusivo do dirigente do órgão de controle interno, manifestando-se pela irregularidade das contas, e determinou o encaminhamento do processo ao Tribunal de Contas da União (peça 39) .
Na instrução inicial (peça 44) , analisando-se os documentos nos autos, concluiu-se pela necessidade de realização de citação para as seguintes irregularidades:
10.1. Irregularidade 1: não devolução do saldo não utilizado regularmente no Projeto 'Sistema de Acessibilidade de Informações', objeto do Contrato de Concessão de Subvenção Econômica 03.12.0023.00, no caso de não utilização da totalidade dos recursos federais transferidos na execução do objeto pactuado.
10.1.1. Evidências da irregularidade: documentos técnicos presentes nas peças 1, 3, 4, 5, 7, 8, 9, 11, 12 e 20.
10.1.2. Normas infringidas: art. 37, caput, c/c o art. 70, parágrafo único, da Constituição da República Federativa do Brasil; art. 93, do Decreto-lei 200/1967; art. 66, do Decreto 93.872/1986; art. 57, da Portaria Interministerial MP/MF/MCT 127, de 29/5/2008; e Cláusula Sétima, item 2, alíneas 'a', 'd', 'g' e 'h', subalínea 'iii', do termo do Contrato de Concessão de Subvenção Econômica 03.12.0023.00.
10.1.3. Débito:
	Data de ocorrência
	Valor histórico (R$) 

	16/4/2014
	35.805,85

10.1.4. Cofre credor: Fundo Nacional de Desenvolvimento Científico e Tecnológico.
10.1.5. Responsável: Joni Welter Ramos (CPF: XXX.775.480-XX) .
10.1.5.1. Conduta: deixar de devolver o saldo atualizado da conta específica do Contrato de Concessão de Subvenção Econômica 03.12.0023.00, no caso de não utilização dos recursos federais transferidos na execução do ajuste.
10.1.5.2. Nexo de causalidade: a não devolução do saldo financeiro remanescente da conta específica do Contrato de Concessão de Subvenção Econômica 03.12.0023.00 caracteriza apropriação indevida de verbas federais transferidas, resultando em dano ao erário.
10.1.5.3. Culpabilidade: não há nos autos excludentes de ilicitude, de culpabilidade e de punibilidade ou elementos que permitam concluir pela boa-fé do responsável. É razoável afirmar que era possível, ao responsável, ter consciência da ilicitude dos atos, sendo-lhe exigível conduta diversa, no sentido de restituir saldos financeiros remanescentes na conta específica do ajuste, no prazo devido. 
10.1.6. Responsável: Tedenium - Comércio e Servicos de Eletroeletrônicos Ltda. (CNPJ: 05.787.785/0001-08) .
10.1.6.1. Conduta: deixar de devolver o saldo atualizado da conta específica do Contrato de Concessão de Subvenção Econômica 03.12.0023.00, no caso de não utilização dos recursos federais transferidos na execução do ajuste.
10.1.6.2. Nexo de causalidade: a não devolução do saldo financeiro remanescente da conta específica do Contrato de Concessão de Subvenção Econômica 03.12.0023.00 caracteriza apropriação indevida de verbas federais transferidas, resultando em dano ao erário.
10.1.6.3. Culpabilidade: não se aplica.
10.1.7. Encaminhamento: citação.
10.2. Irregularidade 2: realização de despesas em remuneração de pessoas não integrantes da equipe do projeto do Contrato de Concessão de Subvenção Econômica 03.12.0023.00.
10.2.1. Evidências da irregularidade: documentos técnicos presentes nas peças 1, 3, 4, 5, 7, 8, 9, 11, 12 e 20.
10.2.2. Normas infringidas: art. 37, caput, c/c o art. 70, parágrafo único, da Constituição da República Federativa do Brasil; art. 93, do Decreto-lei 200/1967; art. 66, do Decreto 93.872/1986; e Cláusula Segunda e Cláusula Sétima, item 2, alíneas 'a' e 'h', item 'iii', do termo do Contrato de Concessão de Subvenção Econômica 03.10.0072.00.
10.3. Débito:
	Data de ocorrência
	Valor histórico (R$) 

	5/2/2012
	393,59

	5/2/2012
	418,92

	5/2/2012
	1.069,55

	5/2/2012
	1.138,38

	5/3/2012
	840,65

	5/3/2012
	908,30

	5/3/2012
	2.284,38

	5/3/2012
	2.468,20

	5/4/2012
	908,30

	5/4/2012
	1.024,65

	5/4/2012
	2.468,20

	5/4/2012
	2.784,38

	5/5/2012
	840,65

	5/5/2012
	908,30

	5/5/2012
	2.284,38

	5/5/2012
	2.468,20

	5/6/2012
	840,65

	5/6/2012
	908,30

	5/6/2012
	2.284,38

	5/6/2012
	2.468,20

	28/6/2012
	2.383,16

	28/6/2012
	6.475,97

	29/6/2012
	420,62

	29/6/2012
	1.143,00

	5/7/2012
	998,89

	5/7/2012
	2.714,38

	5/8/2012
	840,65

	5/8/2012
	2.284,38

	5/9/2012
	966,75

	5/9/2012
	2.627,03

	5/10/2012
	966,75

	5/10/2012
	2.627,03

	5/11/2012
	1.307,14

	5/11/2012
	3.552,00

	5/12/2012
	966,75

	5/12/2012
	2.627,03

	18/12/2012
	1.311,64

	18/12/2012
	3.564,23

	20/12/2012
	420,62

	20/12/2012
	1.143,00

10.3.1. Cofre credor: Fundo Nacional de Desenvolvimento Científico e Tecnológico.
10.3.2. Responsável: Joni Welter Ramos (CPF: XXX.775.480-XX) .
10.3.2.1. Conduta: realizar despesas na execução do Contrato de Concessão de Subvenção Econômica 03.12.0023.00 em remuneração de pessoas não integrantes da equipe do projeto.
10.3.2.2. Nexo de causalidade: a utilização de recursos federais transferidos no âmbito do Contrato de Concessão de Subvenção Econômica 03.12.0023.00, em item não alcançado pelo projeto, resultou na impugnação da referida despesa e, consequentemente, na caracterização de dano ao erário.
10.3.2.3. Culpabilidade: não há nos autos excludentes de ilicitude, de culpabilidade e de punibilidade ou elementos que permitam concluir pela boa-fé do responsável. É razoável afirmar que era possível, ao responsável, ter consciência da ilicitude dos atos, sendo-lhe exigível conduta diversa, no sentido de aplicar os recursos federais transferidos, no âmbito do Contrato de Concessão de Subvenção Econômica 03.12.0023.00, exclusivamente em itens permitidos ou compatíveis com o projeto respectivo aprovado.
10.3.3. Responsável: Tedenium - Comércio e Servicos de Eletroeletrônicos Ltda. (CNPJ:  05.787.785/0001-08) .
10.3.3.1. Conduta: realizar despesas na execução do Contrato de Concessão de Subvenção Econômica 03.12.0023.00 em remuneração de pessoas não integrantes da equipe do projeto.
10.3.3.2. Nexo de causalidade: a utilização de recursos federais transferidos no âmbito do Contrato de Concessão de Subvenção Econômica 03.12.0023.00, em item não alcançado pelo projeto, resultou na impugnação da referida despesa e, consequentemente, na caracterização de dano ao erário.
10.3.3.3. Culpabilidade: não se aplica.
10.3.4. Encaminhamento: citação.
Em cumprimento ao pronunciamento da unidade (peça 46) , foram efetuadas citações dos responsáveis, nos moldes adiante:
Tedenium - Comércio e Serviços de Eletroeletrônicos Ltda. - promovida a citação da responsável, conforme delineado adiante:
	Comunicação: Ofício 33845/2021-TCU/Seproc (peça 49) 
Data da Expedição: 28/7/2021
Data da Ciência: não houve (Mudou-se) - peça 52
Observação: ofício enviado para o endereço do responsável, conforme pesquisa na base de dados no sistema da Receita Federal, custodiada pelo TCU (peça 48) 

	Comunicação: Ofício 50029/2021-TCU/Seproc (peça 70) 
Data da Expedição: 19/10/2021
Data da Ciência: 3/11/2021 (peça 72) e 10/11/2021 (peça 73) 
Nome Recebedor: Eduardo Monteiro Xavier (peça 72) e Marcos Amaral (peça 73) 
Observação: ofício enviado para o endereço do advogado do responsável, conforme pesquisa na base de dados nos sistemas corporativos do TCU, custodiada pelo TCU (peça 69) 

Joni Welter Ramos - promovida a citação do responsável, conforme delineado adiante:
	Comunicação: Ofício 33844/2021-TCU/Seproc (peça 50) 
Data da Expedição: 28/7/2021
Data da Ciência: 28/7/2021 (peça 51) 
Nome Recebedor: Leandro Pereira
Observação: ofício enviado para o endereço do responsável, conforme pesquisa na base de dados no sistema da Receita Federal, custodiada pelo TCU (peça 47) 
Fim do prazo para a defesa: 12/8/2021

	Comunicação: Ofício 50030/2021-TCU/Seproc (peça 71) 
Data da Expedição: 19/10/2021
Data da Ciência: 10/11/2021 (peça 74) 
Nome Recebedor: Marcos Amaral
Observação: ofício enviado para o endereço do advogado do responsável, conforme pesquisa na base de dados nos sistemas corporativos do TCU, custodiada pelo TCU (peça 69) 

Transcorrido o prazo regimental, considerando o atendimento a pedido de prorrogação de prazo (cf. despacho do Relator, peça 67) , os responsáveis Tedenium - Comércio e Serviços de Eletroeletrônicos Ltda. e Joni Welter Ramos apresentaram defesa, que serão analisadas na seção Exame Técnico.
ANÁLISE DOS PRESSUPOSTOS DE PROCEDIBILIDADE DA IN/TCU 71/2012
Avaliação de Viabilidade do Exercício do Contraditório e Ampla Defesa
Verifica-se que não houve o transcurso de mais de dez anos desde o fato gerador sem que tenha havido a notificação dos responsáveis pela autoridade administrativa federal competente (art. 6º, inciso II, c/c art. 19, da IN/TCU 71/2012, modificada pela IN/TCU 76/2016) , uma vez que o fato gerador da irregularidade sancionada ocorreu em 16/4/2014, e os responsáveis foram notificados sobre as irregularidades, pela autoridade administrativa competente, conforme abaixo:
10.4. Tedenium Indústria eletroeletrônica Ltda., por meio de Carta Finep 000652, de 19/1/2018, peça 15, p. 3-4, entregue em 24/1/2018, peça 16, p. 3-4; Carta Finep 001275, de 27/2/2018, peça 15, p. 5-6, peça 16, p. 5; e edital de Notificação CPTCE 71/2018, publicado em 22/11/2018, peça 29, p. 23;
10.5. Joni Welter Ramos, por meio de cobrança administrativa, Carta Finep 000602, de 18/1/2018, peça 13, p. 5-6, entregue em 24/1/2018, peça 14, p. 4-5; Carta Finep 001231, de 26/2/2018, peça 13, p. 35, entregue em 8/11/2018, peça 28, p. 2; e Notificação da CPTCE 006757, de 5/11/2018, peça 27, p. 4-12, entregue em 8/11/2018, peça 28, p. 4.
Valor de Constituição da TCE
Verifica-se, ainda, que o valor atualizado do débito apurado (sem juros) , em 1º/1/2017, é de R$ 138.306,60, portanto, superior ao limite mínimo de R$ 100.000,00, na forma estabelecida conforme os arts. 6º, inciso I, e 19, da IN/TCU 71/2012, modificada pela IN/TCU 76/2016.
OUTROS PROCESSOS/DÉBITOS NOS SISTEMAS DO TCU COM OS MESMOS RESPONSÁVEIS
Informa-se que não foi encontrado débito imputável aos responsáveis em outros processos no Tribunal.
A tomada de contas especial está, assim, devidamente constituída e em condição de ser instruída.
EXAME TÉCNICO
Da defesa dos responsáveis Tedenium - Comércio e Serviços de Eletroeletrônicos Ltda. e Joni Welter Ramos
Os responsáveis Tedenium - Comércio e Serviços de Eletroeletrônicos Ltda. e Joni Welter Ramos apresentaram defesa conjunta, que passa a ser analisada em seguida:
Argumentos (peças 53, 55, 56, 57, 58, 59, 60, 61, 62, 65 e 75) :
10.6. Após breve exposição sobre o conteúdo de suas citações (peça 53, p. 3) , alegaram, por procurador, que os fatos seriam improcedentes, uma vez que a empresa Tedenium apresentara adequadamente a prestação de contas com as informações necessárias para esclarecimento dos fatos. Ressaltou que, apesar de existir norma determinando a simplificação dos processos de prestação de contas (art. 9º-A, § 2º, da Lei 13.243/2016) , defendeu que tal simplificação não teria ocorrido no caso (peça 53, p. 2-5) .
10.7. Recapitularam o lançamento do Edital de Subvenção Econômica à Inovação 01/2010, a partir do qual a Tedenium se inscreveu, em outubro/2010, e obteve classificação, em 15/2/2011, data em que teria publicado o projeto com o nome dos componentes da equipe executora, que viria a ser modificada um ano depois, por razões imprevisíveis, em 2011. O recursos foram liberados em dezembro/2011, o contrato assinado em 17/1/2012, ocasião em que teria sido enviada atualização da equipe executora, com a inclusão, por exemplo, dos nomes de Danilo de Britto (contrato com a Tedenium, de 1º/6/2010 a 19/7/2012) e de Eduardo Alencar Tavares (contrato com a Tedenium, de 8/3/2010 a 28/3/2013) , e a exclusão do nome de Fabrício Rodrigues Feliciano dos Santos, desligado no final de 2011 (cf. protocolo Finep 2187, v. peça 53, p. 8; cópias do livro de registro, peça 53, p. 9 [Fabrício], 10 [Danilo] e 11[ (Eduardo]) , a qual não foi aceita, sem qualquer justificativa 'plausível' (peça 53, p. 511) .
10.7.1. Os defendentes alegaram que as atualizações das equipes não teriam sido aceitas pela Finep. Teriam iniciado as tentativas de prestar contas, para a Finep, em 8/7/2013, mas enfrentaram dificuldades de comunicação com a [entidade]. Foi enviado Relatório de Acompanhamento, do período de 1/2012 a 1/2013, no qual inseriram os nomes daqueles envolvidos no projeto, em 1/2013, por orientação da Finep. Asseveraram que tal informação era equivocada, pois deveriam ter sido nominados os colaboradores que atuaram no período todo, mesmo que parcialmente. Apresentaram relação de membros da equipe que representaria essa situação (peça 53, p. 12) . Na lista enviada para a Finep, aqueles que não possuíam mais vínculos com a empresa foram excluídos, como foi o caso de Danilo de Britto, que foi dispensado em 7/2012. Defenderam que foram induzidos a erro por diferentes orientações de diferentes colaboradores da Finep. Anotaram que pretende que se ouça, como testemunhas, os Srs. Danilo de Britto e Eduardo Alencar Tavares, para que evidenciem que, enquanto empregados, na Tedenium, participaram do projeto em apreço (peça 53, p. 11-13) .
10.7.2. A Tedenium teria realizado novas tentativas de regularizar suas prestações de contas, do período de 1/2012 a 1/2013, com envio de relatório de acompanhamento e indicação dos componentes da equipe executora (seguindo a lógica de informar quem remanescia com contrato ativo na época da emissão do relatório, mais uma vez por orientação da Finep) . Não haveria irregularidade, pois Danilo de Britto e Eduardo Alencar Tavares eram empregados atuantes no projeto da Finep, em 2012 e 2013, tendo nele trabalhado até a rescisão de seus contratos de trabalho (peça 53, p. 13-14) .
10.7.3. Os defendentes requereram que Danilo e Eduardo fossem ouvidos como testemunhas, em homenagem ao princípio do contraditório e da ampla defesa. Teria havido equívoco no preenchimento do relatório, que não poderia resultar em obrigação pecuniária da Tedenium, perante a qual se vêm impossibilitados de arcar (peça 53, p 14) .
10.8. Reiteram que a comunicação com a Finep era muito difícil durante o projeto. Frisou ter o projeto previsto duas parcelas, uma para execução, no período de 1/2012 a 1/2013 (R$ 411.625,39, recebida pela Tedenium) , e outra de 1/2013 a 1/2014 (R$ 468.472,21, não recebida) . Asseverou que as glosas feitas, em relação às despesas associadas ao repasse realizado, nunca foram esclarecidas pela Finep. Mesmo sem ter recebido a segunda parcela, teria a Tedenium prestado os serviços previstos em sua quase totalidade, sem nada receber [e] (...) surpreendeu-se (...) com as glosas das despesas referentes a Danilo de Britto e Eduardo Alencar Tavares, como se não tivessem atuado no projeto em comento (peça 53, p. 14-15) .
10.9. Ressaltaram que foi recomendada a aprovação do relatório da Tedenium, em 27/8/2013, conforme cópia de mensagens que juntaram (peça 53, p. 15-16) . A principal ressalva seria a recusa em aceitar as despesas com Danilo de Britto e Eduardo Alencar Tavares, que atuaram no projeto, dentro do período que estiveram na empresa. Assim, não haveria por que não aceitar as despesas feitas com eles, e gerar cobrança de diferenças por esse motivo (peça 53, p. 16) .
10.10. Insurgiu-se quanto à irregularidade de não restituição de saldo não aprovado na prestação de contas financeira, por falta de clareza, por ser 'genérica e imprecisa' (peça 53, p. 16-17) . Afirmou não ter havido saldo não utilizado no projeto, e que todas as pessoas apontadas [foram destinadas ao] (...) projeto. A recusa de aceitar as despesas com a execução do projeto e a atualização dos componentes da equipe executora não significaria que as despesas não tenham ocorrido, nem que as pessoas citadas não tenham participado do projeto. Indagam que saldo não teria sido aprovado, a que o executor se referiria, porque a argumentação da Tedenium não foi aceita. A ausência dessas respostas constituiria cerceamento de defesa. Reclamou por não ter havido detalhamento de informações, à época (peça 53, p. 17) .
10.11. Retomou a questão da glosa associada a Danilo e Eduardo, para reiterar que fizeram parte do projeto, o que demonstraria a relação apresentada (peça 53, p. 18) .
10.12. Após exposição, por entender regular a prestação de contas, a ausência de fundamentação clara para não aceitação da prestação de contas que chegou a ser aprovada, por funcionário da Finep, requereram que se considerasse insubsistente o presente processo, que fosse cessada a cobrança, e arquivado o processo, de forma a receber como [regulares] as prestações de contas apresentadas, especialmente em relação aos colaboradores Danilo de Britto e Eduardo Alencar Tavares (peça 53, p. 1819, item 2.24; p. 23-24, item 5.2) .
10.13. Em acréscimo, informaram não ter recebido recursos da Finep referente ao período de 1/2013 a 12/2013, mesmo tendo mantido equipe mobilizada para execução do projeto, arcando com salários dos colaboradores voltados para ele nesse período. Assim, a Tedenium seria credora da Finep, por ter entregado quase a totalidade do trabalho, sem ter recebido metade dele, conforme demonstraria quadro de execução do cronograma físico do projeto, que apresentou à peça 53, p. 20 (peça 53, p. 19-20) .
10.14. Em meados de 2013, relatou ter sabido que só receberia a segunda parcela dos recursos, se apresentasse os relatórios que a própria Finep vinha recusando, conforme mensagem de 28/6/2013. Mesmo tendo concluído 100% do trabalho, entre início de 2012 e final de 2013, teria recebido apenas pelo ano de 2012, e estaria sendo cobrada por parte do que recebeu, mesmo tendo comprovado que os colaboradores Eduardo Alencar Tavares e Danilo de Brito faziam parte da equipe executora. Entendendo-se credora da Finep, tinha o processo por encerrado, e surpreendeu-se com a cobrança pelo equívoco nas contas, e pela ausência de reconhecimento da prestação integral dos serviços, sem recebimento nem da metade dos valores devidos, o que pediu que fosse levado em consideração, isto é, que os serviços prestados, ao longo de 2013, fossem reconhecidos, para considerar improcedente o pedido de devolução de valores recebidos, pois seu créditos seriam muito maiores que as glosas impostas (peça 53, p. 21-22, item 3.9; p. 24, item, 5.3) .
10.15. Quanto às provas do alegado, trouxe documentos incluídos no texto das alegações de defesa e em anexo, colocou-se à disposição para exibir outros documentos, caso solicitados, e para indicar testemunhas, [reiterou] o pedido de oitiva de Eduardo Alencar Tavares e Danilo de Britto (...) (peça 53, p. 22-23, itens 4.1, 4.2 e 4.3; p. 24, itens 5.4 e 5.5) .
10.16. Se o TCU [entender] que novos documentos [devem] ser apresentados, solicitaram 30 dias para atender tal pedido, e que as intimações futuras sejam dirigidas ao advogado que assinou a defesa (peça 53, p. 24-25, itens 5.6 e 5.7) .
10.17. Finalizaram com reclamação quanto à dificuldade de juntada de documentos, por meio do sistema do TCU (peça 53, p. 25-33) , o que impediu de juntar, então, todos os documentos que desejava juntar, o que viria a ser feito mediante a peça 75.
10.18. Consigne-se que as peças 55 e 65 são cópias da peça 53, motivo pelo qual não se cuidará de aduzir as razões lá expostas para esta instrução, por já estarem aqui contidas, como relatado acima.
10.19. Foram juntadas mensagem da Finep sobre: i) remanejamento de recursos (peça 56) ; mensagem de técnico da Finep, comunicando sua proposta de aprovação da prestação de contas, pendente a análise do departamento financeiro sobre o remanejamento (peça 57) ; ii) documentos de identificação do Sr. Joni Welter Ramos (peça 58) ; iii) lista de componentes da equipe executora (peça 59) ; iv) tabela resumo da execução do cronograma físico do projeto (peça 60) ; v) relação das empresas aprovadas na seleção (peça 61) ; e vi) edital da seleção (peça 62) .
10.20. Em sua complementação de defesa, juntada à peça 75, os defendentes informaram ter tido acesso à íntegra do processo, e que sua defesa se mantinha inalterada, reiterando suas manifestações anteriores (peça 75, p. 2, item 1.1.) , repetindo, a partir da página 2, todos os argumentos já apresentados, o que torna desnecessário sua repetição aqui, para fins de análise de defesa, que se segue.
Análise dos argumentos:
10.21. Os defendentes foram formalmente citados em [função] da imputação de responsabilidade por débitos decorrentes de irregularidades referentes à não devolução de saldo não utilizado regularmente no Projeto 'Sistema de Acessibilidade de Informações', objeto do Contrato de Concessão de Subvenção Econômica 03.12.0023.00, e por terem realizado despesas com remuneração de pessoas não integrantes da equipe do projeto do Contrato de Concessão de Subvenção Econômica 03.12.0023.00.
10.22. Em relação aos argumentos de que a empresa apresentara adequadamente sua prestação de contas (item 20.1) , os elementos que fundamentaram a citação refutam tais afirmações, pois evidenciam as irregularidades apontadas (v. instrução de citação, peça 44, itens 17.1 a 17.2.7.3) .
10.23. Apesar de os defendentes insistirem ter comunicado as alterações na equipe, nas quais constariam os nomes das pessoas que tiveram seus pagamentos impugnados, e que evidenciariam [a participação na] equipe executora (itens 20.2, 20.2.1, 20.2.2, 20.4 e 20.6 acima) , não fizeram juntar prova dessas comunicações. As glosas realizadas pela Finep se deram justamente em razão de se tratar de pagamentos feitos a título de remuneração a duas pessoas que não faziam parte da equipe do projeto, os Srs. Eduardo Alencar Tavares e Danilo de Brito, pois tais pessoas não constavam da equipe verificada na ficha do projeto disponível, na internet, nem no relatório técnico final aprovado, cf. Parecer de Análise de Prestação de Contas, 17/1/2012 a 17/3/2014 (peça 12, p. 1, item 5) .
10.23.1. Há de se reconhecer, porém, que os esclarecimentos apresentados e os documentos referentes às pessoas impugnadas (cópias do livro de registro, peça 53, p. 10 e 11) , consignam o vínculo deles com a empresa. A lista agora apresentada (peça 59) também contribui para essa validação e, especialmente, a aprovação do relatório técnico final vem trazer suporte à expectativa de implementação da etapa respectiva, o que significa não ter sido evidenciado prejuízo ao serviço. As constatações da Finep, como dito, se basearam em falta de informação que ora se revelam [suficiente] para afastar a irregularidade referente a despesas com remuneração de pessoas não integrantes da equipe do projeto do Contrato de Concessão de Subvenção Econômica 03.12.0023.00.
10.24. Quanto ao pedido de oitiva de testemunhas (item 20.2.3) e eventual produção de novas provas (item 20.11) , registre-se que a oportunidade de defesa, nesta fase, aperfeiçoa-se com o pronunciamento dos defendentes, aos quais cabia juntar todas as provas que quisessem. Não há impedimento, porém, de virem a produzir novas provas em outras oportunidades de exercício da ampla defesa. Assim sendo, rejeita-se tal pedido de oitiva de testemunhas.
10.25. Quanto à alegação de que as glosas não foram devidamente esclarecidas pela Finep (item 20.3) , consigne-se que os defendentes foram comunicados das irregularidades e chamados a se pronunciar sobre elas (v. item 15.1 e 15.2, acima) , e não o fizeram, razão pela qual não subsiste tal alegação de desconhecimento, pela própria inércia dos defendentes, motivo pelo qual rejeitam-se referidas alegações de defesa.
10.26. No que diz respeito à apuração de saldo não executado, tida a irregularidade por inconsistente, por conta de sua falta de clareza e por ser genérica e imprecisa (item 20.5) , aponte-se o fundamento da referida irregularidade, expresso no item 17.1.1. e subitens da instrução de citação (peça 44) , em que se apura tal saldo, tomando-se por base as informações prestadas pela executora, em sua prestação de contas, e o valor repassado, cálculo esse que não foi objeto de impugnação direta dos defendentes, razão pela qual remanescem os entendimentos decorrentes dessa apuração, rejeitandose referidas alegações de defesa.
10.27. Pelo exposto, mesmo rejeitando atribuir a regularidade pedida à prestação de contas do projeto (item 20.7) , pelos motivos acima expostos em análise, rejeitam-se os pedidos de considerar insubsistente o processo, [uma vez] que prevalece irregularidade não atacada pelos defendentes, a manter a cobrança pelo débito dela decorrente, e acolhido o pedido de afastamento do débito referente aos pagamentos feitos a Danilo de Britto e Eduardo Alencar Tavares.
10.28. Quanto ao pedido de reconhecimento de crédito da empresa Tedenium (itens 20.8 a 20.10) , não há subsistência neste pedido, pois o compromisso das partes foi delineado no termo de contrato (v. peça 3) , onde não está prevista possibilidade de crédito, perante a concedente, por valores despendidos além dos repasses realizados (v. Cláusulas Quarta e Sétima, do termo de convênio) . Desse modo, rejeita-se tal pedido de reconhecimento de crédito.
10.29. Por todo o exposto, acolhem-se parcialmente as alegações de defesa apresentadas para afastar a irregularidade decorrente de supostas despesas indevidas com remuneração de pessoas não integrantes da equipe do projeto do Contrato de Concessão de Subvenção Econômica 03.12.0023.00, mantendo-se a irregularidade decorrente da não devolução de saldo.
Prescrição da Pretensão Punitiva
Vale ressaltar que a pretensão punitiva do TCU, conforme Acórdão 1441/2016-TCU-Plenário, Relator Benjamin Zymler, que uniformizou a jurisprudência acerca dessa questão, subordina-se ao prazo geral de prescrição indicado no art. 205, do Código Civil, que é de dez anos, contado da data de ocorrência da irregularidade sancionada, nos termos do art. 189, do Código Civil, sendo este prazo interrompido pelo ato que ordenar a citação, a audiência ou a oitiva dos responsáveis.
No caso em exame, não ocorreu a prescrição, uma vez que a irregularidade sancionada ocorreu em 16/4/2014, e o ato de ordenação da citação ocorreu em 22/6/2021.
CONCLUSÃO
Em face da análise promovida na seção Exame Técnico, propõe-se acolher parcialmente as alegações de defesa de Tedenium - Comércio e Serviços de Eletroeletrônicos Ltda. e de Joni Welter Ramos, uma vez que só foram suficientes para sanar uma das irregularidades a eles atribuída, e afastar parte do débito apurado. Ademais, inexistem nos autos elementos que demonstrem a boa-fé dos responsáveis ou a ocorrência de outras excludentes de culpabilidade quanto à irregularidade remanescente.
Verifica-se também que não houve a prescrição da pretensão punitiva, conforme análise já realizada.
Tendo em vista que não constam dos autos elementos que permitam reconhecer a boa-fé dos responsáveis, em relação à irregularidade remanescente, sugere-se que as suas contas sejam julgadas irregulares, nos termos do art. 202, § 6º, do Regimento Interno/TCU, com a imputação do débito atualizado monetariamente e acrescido de juros de mora, nos termos do [§ 1º daquele normativo], descontado o valor eventualmente recolhido, com a aplicação da multa prevista no art. 57, da Lei 8.443/1992.
Por fim, como houve elementos que modificaram o entendimento acerca das irregularidades em apuração, que seja modificada e a matriz de responsabilização presente na peça 43, para exclusão da irregularidade 2 e respectivas parcelas de débito e imputação de responsabilidade."
4. 	Feitas tais considerações, a proposta de mérito da Secex/TCE, uníssona, foi redigida nos seguintes termos (peças 79, pp. 10/11; 80 e 81) :
"a) acolher parcialmente as alegações de defesa apresentadas pelos responsáveis Tedenium - Comércio e Serviços de Eletroeletrônicos Ltda. e Joni Welter Ramos, para excluir a irregularidade referente à suposta remuneração irregular de pessoas não integrantes da equipe do projeto do Contrato de Concessão de Subvenção Econômica 03.12.0023.00;
b) julgar irregulares, nos termos dos arts. 1º, inciso I, 16, inciso III, alínea 'b', da Lei 8.443/1992, c/c os arts. 19 e 23, inciso III, da mesma lei, as contas dos responsáveis Tedenium  Comércio e Serviços de Eletroeletrônicos Ltda. e Joni Welter Ramos, condenando-os, solidariamente, ao pagamento da importância a seguir especificada, atualizada monetariamente e acrescida dos juros de mora, calculada a partir da data discriminada até a data da efetiva quitação do débito, fixando-lhes o prazo de quinze dias, para que comprovem, perante o Tribunal, o recolhimento da referida quantia aos cofres do Fundo Nacional de Desenvolvimento Científico e Tecnológico, nos termos do art. 23, inciso III, alínea 'a', da citada lei, c/c o art. 214, inciso III, alínea 'a', do Regimento Interno/TCU:
	Data de ocorrência
	Valor histórico (R$) 

	16/4/2014
	35.805,85

Valor atualizado do débito (com juros) , em 8/3/2022: R$ 58.720,49 (peça 78) 
c) aplicar individualmente aos responsáveis Tedenium - Comércio e Serviços de Eletroeletrônicos Ltda. e Joni Welter Ramos, a multa prevista no art. 57, da Lei 8.443/1992, c/c o art. 267, do Regimento Interno/TCU, fixandolhes o prazo de quinze dias, a contar da notificação, para que comprovem, perante o Tribunal (art. 214, III, alínea 'a', do Regimento Interno/TCU) , o recolhimento da dívida aos cofres do Tesouro Nacional, atualizada monetariamente desde a data do acórdão que vier a ser proferido por este Tribunal até a data do efetivo recolhimento, se paga após o vencimento, na forma da legislação em vigor;
d)  autorizar, desde logo, a cobrança judicial das dívidas, caso não atendidas as notificações, na forma do disposto no art. 28, inciso II, da Lei 8.443/1992;
e) autorizar também, desde logo, se requerido, com fundamento no art. 26, da Lei 8.443, de 1992, c/c o art. 217, §1º, do Regimento Interno/TCU, o parcelamento das dívidas em até 36 parcelas, incidindo, sobre cada parcela, corrigida monetariamente, os correspondentes acréscimos legais, fixando-lhes o prazo de quinze dias, a contar do recebimento da notificação, para comprovarem, perante o Tribunal, o recolhimento da primeira parcela, e de trinta dias, a contar da parcela anterior, para comprovarem o recolhimento das demais parcelas, devendo incidir, sobre cada valor mensal, atualizado monetariamente, os juros de mora devidos, no caso do débito, na forma prevista na legislação em vigor, alertando os responsáveis de que a falta de comprovação do recolhimento de qualquer parcela importará o vencimento antecipado do saldo devedor, nos termos do § 2º do art. 217 do Regimento Interno/TCU; 
f) enviar cópia do Acórdão que vier a ser proferido à Financiadora de Estudos e Projetos e aos responsáveis, para ciência;
g) informar à Financiadora de Estudos e Projetos e aos responsáveis que a presente deliberação, acompanhada do Relatório e do Voto que a fundamenta, está disponível para a consulta no endereço www.tcu.gov.br/acordaos, além de esclarecer que, caso requerido, o TCU poderá fornecer, sem custos, as correspondentes cópias, de forma impressa."
5.	O Ministério Público especializado, em parecer da lavra do Subprocurador-Geral Paulo Soares Bugarin, anuiu à proposta de encaminhamento da Secex/TCE (peça 82) .
	É o Relatório.

Eduardo Monteiro Xavier (OAB/SP 256.892).

Subprocurador-Geral Paulo Soares Bugarin.

TOMADA DE CONTAS ESPECIAL. CONTRATO DE SUBVENÇÃO ECONÔMICA. NÃO COMPROVAÇÃO DA DEVOLUÇÃO DE PARCELA NÃO UTILIZADA NA AVENÇA. CITAÇÃO DA ENTIDADE E DE SEU ADMINISTRADOR. REJEIÇÃO DAS ALEGAÇÕES DE DEFESA. CONTAS IRREGULARES. DÉBITO. MULTA.

TOMADA DE CONTAS ESPECIAL (TCE)

Secretaria de Controle Externo de Tomada de Contas Especial - Secex/TCE.

Em exame a Tomada de Contas Especial instaurada pela Financiadora de Estudos e Projetos - Finep em desfavor da empresa Tedenium - Comércio e Serviços de Eletroeletrônicos Ltda., bem como do Sr. Joni Welter Ramos (sócio administrador) , tendo por fundamento a não comprovação da regular aplicação dos recursos repassados pela União por meio do Contrato de Subvenção Econômica 3.12.0023.00, doravante denominado Contrato SE 3.12 (peça 3) .
2.	Mencionado ajuste, firmado entre a Finep e aquela firma, teve por objeto o projeto descrito como "Sistema de Acessibilidade de Informações", referenciado adiante como SAI.
3.	O SAI tinha a finalidade de desenvolver um sistema que permitisse que o usuário, aí incluído o cadeirante e o deficiente auditivo, obtivesse informações de forma simples e rápida, compreendendo um conjunto de hardware e software para captura, digitalização e tratamento de áudio e vídeo em estações do metrô de São Paulo. A ideia era a de que, no ponto de acesso do requisitante, um totem equipado com monitor fornecesse informações aos usuários, e uma câmera de vídeo permitisse que imagem e áudio fossem encaminhados a uma estação de atendimento especializado (peça 9, pp. 1/2) .
4.	O Contrato SE 3.12. foi firmado no valor de R$ 1.085.797,60, sendo R$ 880.097,60 à conta da concedente, e R$ 135.100,00 referentes à contrapartida da Tedenium - Comércio e Serviços de Eletroeletrônicos Ltda., e teve vigência de 17/1/2012 a 17/3/2014, com prazo para apresentação da prestação de contas em 16/5/2014. 
5.	Os repasses efetivos da União totalizaram R$ 411.625,39 (peça 20) . A prestação de contas e complementações foram enviadas e analisadas por meio do documento constante na peça 9. 
6.	No relatório do Tomador de Contas o prejuízo foi quantificado em R$ 104.857,43 e imputado à firma Tedenium - Comércio e Serviços de Eletroeletrônicos Ltda. e ao Sr. Joni Welter Ramos, sócio administrador da empresa beneficiária dos recursos (peça 34, pp. 2/3) .
7.	Neste Tribunal, a Secretaria de Controle Externo de Tomada de Contas Especial - Secex/TCE instruiu os autos e a Secretaria de Gestão de Processos - Seproc, por meio de delegação de competência deste Relator, efetuou a citação dos responsáveis acima descritos pelo débito ora apurado, em decorrência da não devolução de saldo não utilizado na execução do objeto pactuado (R$ 35.805,85) e de despesas com remuneração de duas pessoas que não constavam como integrantes da equipe executora do projeto (R$ 69.051,58) , conforme consta das peças 44, pp. 8/10,  45/46 e 49/52.
8.	Por intermédio de seu advogado constituído (peça 54) , a empresa Tedenium - Comércio e Serviços de Eletroeletrônicos Ltda. e o Sr. Joni Welter Ramos apresentaram alegações de defesa, em conjunto, à peça 53. 
9.	Após analisar os documentos/elementos apresentados pelos responsáveis, a Secex/TCE, em uníssono, apresentou proposta de mérito que contempla, em síntese, julgar irregulares suas contas, imputando-se-lhes, de forma solidária, o débito de R$ 35.805,85 e adotar as demais medidas de praxe (peças 79, pp. 10/11; 80 e 81) .  
10.	O MP/TCU, representado pelo Subprocurador-Geral Paulo Soares Bugarin, anuiu ao encaminhamento apresentado pela unidade especializada (peça 82) .
11.	Inicio o exame deste feito destacando que o débito em foco se divide em duas parcelas: i) R$ 69.051,58, referente à remuneração de pessoas não ligadas ao projeto subvencionado pela Finep; e ii) R$ 35.805,85, atinente à não devolução de saldo não utilizado no objeto avençado.
12.	No que tange ao primeiro montante supra, acolho o exame das alegações defesa dos responsáveis, levado a efeito pela Secex/TCE, no sentido de que restou assente que, de fato, tal prejuízo foi descaracterizado.
13.	Rememoro que a Finep havia apontado, no relatório do Tomador de Contas, que o dano acima teria origem no pagamento efetuado a dois profissionais - Srs. Eduardo Alencar Tavares e Danilo de Brito - que supostamente não teriam participado do projeto Sistema de Acessibilidade de Informações, ou seja, tal desembolso teria ocorrido em desvio de finalidade.
14.	Nada obstante, como apontado pela unidade especializada, os esclarecimentos e documentos carreados ao processo, em especial as cópias do livro de registro (peça 53, pp. 10/11) , evidenciaram o vínculo de tais profissionais com a firma e a participação no objeto ajustado com a Finep.
15.	Noutro giro, os responsáveis não apresentaram documentação apta a comprovar a efetiva devolução da quantia da ordem de R$ 35 mil aos cofres do Fundo Nacional de Desenvolvimento Científico e Tecnológico, cujo prazo de devolução era 16/04/2014, considerando que o período de execução do contrato encerrou-se em 17/03/2014 (v. Carta Finep 000848, 21/1/2014, peça 4) e a executora dispunha de 30 dias para a devolução do saldo financeiro, nos termos da Cláusula Sétima, item 2, alínea "g", do termo de contrato (peça 3, p. 4) .
16.	Consoante consta dos autos, tal quantum se refere à diferença entre R$ 411.625,39 (repassados à Tedenium - Comércio e Serviços de Eletroeletrônicos Ltda.) e o valor de R$ 375.819,54, que a própria firma consignou em sua prestação de contas como tendo sido aplicado no objeto avençado (peça 11, p. 14) .
17.	Nas alegações de defesa carreadas aos autos, o Sr. Joni Welter Ramos e a empresa Tedenium - Comércio e Serviços de Eletroeletrônicos Ltda. aduziram que entregaram um produto cujo valor ultrapassa, em muito, o que receberam da Finep, isto é, apontam que, em verdade, são credores daquela entidade. 
18.	Ocorre que a assertiva se situou no campo meramente argumentativo, eis que os responsáveis não apresentaram documentos idôneos a corroborar sua alegação.
19.	À guisa de conclusão, é cediço que incumbe aos gestores de recursos federais o ônus de comprovar que os utilizaram corretamente, demonstrando a sua efetiva destinação aos objetivos pretendidos, por meio de documentação apta para revelar o vínculo existente entre o gasto e a ação realizada, bem como o cumprimento de obrigações, nos termos das normas legais aplicáveis. Esse dever decorre de imposição do ordenamento jurídico, a teor do bloco normativo composto pelas disposições do art. 70, parágrafo único, da Constituição Federal, do art. 93 do Decreto-lei 200/1967 e do art. 66 do Decreto 93.872/1986.
20.	Nestes autos, como visto acima, a sociedade empresária Tedenium - Comércio e Serviços de Eletroeletrônicos Ltda. e o seu então dirigente, Sr. Joni Welter Ramos, não comprovaram a regular destinação integral da verba federal aos objetivos ajustados no projeto SAI, o que impõe o julgamento pela irregularidade de suas contas, com a consequente imputação solidária do débito de R$ 35.805,85.
21.	Cabível, ademais, diante da gravidade de suas condutas, aplicar-lhes a penalidade prevista no art. 57 da Lei 8.443/1992. Sobre o sancionamento, cabem os seguintes comentários.
22.	O Plenário desta Casa de Contas fixou o entendimento de que o Tribunal está subordinado ao prazo decenal de prescrição indicado no art. 205 do Código Civil, contado a partir do fato gerador, e de que o ato que ordenar a citação, a audiência ou a oitiva da parte interrompe a prescrição, nos termos do art. 202, inciso I, do Código Civil (Acórdão 1441/2016-TCU-Plenário, relator Ministro Benjamin Zymler e redator Ministro Walton Alencar Rodrigues) .
23. 	Sobre o dies a quo da contagem do prazo prescricional, esta Corte deliberou que: 
Acórdão 2278/2019-TCU-Primeira Câmara (relator Ministro-Substituto Augusto Sherman) 
"Nos casos de não comprovação da regular aplicação de recursos repassados mediante convênios ou instrumentos similares, a data limite para entrega da prestação de contas final ou a data da efetiva entrega antecipada assinala o marco inicial da contagem do prazo de prescrição da pretensão punitiva do TCU."
24.	Considerando que a avença em foco teve vigência até o dia 17/3/2014 (peça 4) e, nos termos da Cláusula Sexta, item 2, do Contrato de SE 3.12, a prestação de contas deveria ser apresentada em até 60 dias após o encerramento do prazo para a execução dos recursos (peça 3, p. 3) , o adimplemento daquela obrigação deveria ocorrer até a data de 17/5/2014. 
25.	Dado que o ato de ordenação da citação se deu em 22/6/2021 (peça 46) , ou seja, em interregno menor que os dez anos fixados no mencionado Acórdão 1441/2016-TCU-Plenário, contado da forma disposta no Acórdão 2278/2019-TCU-Primeira Câmara, não há incidência da prescrição da pretensão punitiva.  
26.	Oportuno, por fim, nos termos do § 7° do art. 209 do Regimento Interno/TCU, encaminhar cópia do Acórdão que sobrevier à Procuradoria da República no Estado de São Paulo, para a adoção das medidas de sua alçada, bem como à Financiadora de Estudos e Projetos, para ciência.
	Ante o exposto, manifesto-me por que seja adotado o Acórdão que ora submeto a este Colegiado. 
T.C.U., Sala das Sessões, em 16 de agosto de 2022.
MARCOS BEMQUERER COSTA
Relator